臺灣嘉義地方法院民事判決　九十年度重訴字第二○○號
　　原　　　告　行政院農業委員會林務局嘉義林區管理處
　　法定代理人　乙○○
　　訴訟代理人　丙○○
　　被　　　告　甲○○
右列當事人間請求交還土地事件，本院判決如左：
    主　　　文
坐落臺南縣東山鄉大埔事業區第二十二林班保安林地內，如附圖記載甲部分檳榔區，
面積三．八五公頃，乙１部分工寮，面積０．０二二一公頃，乙２部分工寮，面積０
．００一五公頃，丙部分水泥庭院，面積０．０二七公頃，丁部分儲水池，面積０．
０一０四公頃，以上面積共計三．九一一公頃，被告都應拆除，並將土地返還原告。
本案訴訟費用由被告負擔。
本件判決在原告以新台幣（下同）貳佰參拾捌萬元提供擔保後，可以假執行，但被告
在假執行程序實施前，預先提出柒佰拾參萬玖仟捌佰元擔保金後，可以免除假執行。
    事實及理由
壹、原告主張：
  一、坐落臺南縣東山鄉大埔事業區第二十二林班保安林地（以下簡稱大埔事業區第
      二十二林班地）為原告管理，第三人李益珍在民國八十六年八月十三日，與原
      告訂立「國有林副產物採取合約」，由李益珍承租種植麻竹筍，但李益珍違反
      合約第四條及第十二條約定，違約種植檳榔達三．八五公頃（如附圖記載甲部
      分），並在大埔事業區第二十二林班地，如附圖記載乙１、乙２、丙、丁部分
      ，搭建工寮、庭院及儲水池，以上被占據面積共計三．九一一０公頃，李益珍
      在八十八年二月十七日死亡，原告在八十八年八月四日，以嘉龍關字第０九七
      四號函通知終止合約，被告雖為李益珍的繼承人，仍無合法權源占據大埔事業
      區第二十二林班地，原告根據所有物返還請求權法律關係，請求被告拆除附圖
      所記載地上物後，再將土地返還原告，並願提供擔保請求准許假執行宣告。
  二、提出附圖、國有林副產物採取合約書及終止採取副產物合約函各一份（都是影
      本）、場現照片六張，作為證明。
貳、被告經過本院合法通知，沒有正當理由，未向本院請假，而沒有在最後言詞辯論
    期日，到庭陳述意見，同時，本案沒有民事訴訟法第三百八十六條所規定的情形
    出現（請看附錄法條），因此，本院依照原告聲請，由原告單獨辯論而直接判決
    。但被告之前曾經到庭抗辯：現在大陸經商，並沒有占有系爭土地，副產品採收
    權是向前手承購，檳榔並非被告種植，地上建物不是被告所建，也未使用工寮，
    被告只種麻竹筍，土地是對外開放，無法管制，不知道是誰種檳榔及建築地上物
    ，而請求駁回原告訴訟，如受不利判決，願提供擔保請求免除宣告假執行。
參、本院判斷：
  一、本案被告原有三位即甲○○、李印、李伊，由於同案被告李印、李伊已在八十
      八年二月二十四日向法院拋棄繼承，原告在九十年九月四日，撤回對被告李印
      、李伊的訴訟，依照民事訴訟法第二六二條規定：「原告於判決確定前，得撤
      回訴之全部或一部。但被告已為本案之言詞辯論者，應得其同意」，原告撤回
      部分訴訟，符合法律規定，可以准許。
  二、原告主張的事實，有原告提出國有林副產物採取合約書及終止採取副產物合約
      函及場照片六張附卷證明，被告並未爭執，本件合約約定被告父親李益珍只能
      在大埔事業區第二十二林班地種植麻竹筍，但李益珍違反合約第四條約定，擅
      自種植檳榔以及興建工寮、儲水池及水泥庭院，原告終止合約後，李益珍已無
      合法占有權源，被告為其繼承人，依法繼承李益珍所有權利義務，因此，原告
      的主張可以認定真實而被本院採信。
      至於被告抗辯附圖記載的檳榔、工寮、儲水池及水泥庭院，都不是他種植或興
      建，但原告前往測量時，測量圖上標示李益珍種植檳榔時間約有七、八年，被
      告並在測量圖上簽名，有測量圖附卷可以證明，而且附圖記載的檳榔、工寮、
      儲水池及水泥庭院，位置均坐落大埔事業區第二十二林班地內，被告又未提出
      證據證明，故被告抗辯不能採信。
  三、依照民法第七六七條前段規定：「所有人對於無權占有或侵奪其所有物者，得
      請求返還之。對於妨害其所有權者，得請求除去之」，被告違約，原告終止合
      約後，被告仍然繼續占有大埔事業區第二十二林班地，並在林班地上種檳榔，
      興建工寮、儲水池及水泥庭院，被告行為屬於無權占有，原告根據所有物返還
      請求權法律關係，請求被告折除附圖所記載的地上物，並將土地返還原告，具
      有法律上理由，應該准許原告的請求。
肆、雙方均表示願意提供擔保，聲請本院准許或免除假執行宣告。原告勝訴，依照民
    事訴訟法第三九０條第二項、第三九二條規定（請看附錄法條），本院宣告；本
    件判決在原告以二百三十八萬元提供擔保後，可以假執行，但被告在假執行程序
    實施前，預先提出七百十三萬九千八百元擔保金後，可以免除本件假執行。
伍、訴訟費用負擔的依據，依照民事訴訟法第七十八條，判決如主文。
中　　　華　　　民　　　國　　　九十一　　年　　　十一　　月　　十九　　日
                                  臺灣嘉義地方法院民事第二庭
                                      法　官　甘　大　空
右為正本係照原本作成
如對本判決上訴應於送達後二十日內向本院提出上訴狀
中　　　華　　　民　　　國　　　九十一　　年　　　十一　　月　　十九　　日
                                      書記官　陳　麗　雅
~F0~
~T40~
附錄法條：
民事訴訟法第三八六條：「有左列各款情形之一者，法院應以裁定駁回前條聲請，並
延展辯論期日：
一　不到場之當事人未於相當時期受合法之通知者。
二　當事人之不到場，可認為係因天災或其他不可避之事故者。
三　到場之當事人於法院應依職權調查之事項，不能為必要之證明者。
四　到場之當事人所提出之聲明、事實或證據，未於相當時期通知他造者。」
民事訴訟法第三九０條第二項：「原告陳明在執行前可供擔保而聲請宣告假執行者，
雖無前項釋明，法院應定相當之擔保額，宣告供擔保後，得為假執行。」
民事訴訟法第三九二條：「法院得宣告非經原告預供擔保，不得為假執行或准被告於
假執行程序實施前預供擔保，或將請求之標的物提存而免為假執行。」
